臺灣臺北地方法院刑事判決　　　　　　　99年度訴字第2062號
公　訴　人　臺灣臺北地方法院檢察署檢察官
被　　　告　郭吉聖
選任辯護人　李岳洋律師
被　　　告　馬清華
選任辯護人　陳鼎正律師
被　　　告　吳貞
　　　　　　黃國泰
　　　　　　鍾恒聞
　　　　　　林敏生
　　　　　　邱崑源
上列被告因違反護照條例等案件，經檢察官提起公訴（99年度偵
字第23230、24347、27103、28001號），本院合議庭依被告於準
備程序進行中為有罪陳述，裁定由受命法官獨任進行簡式審判程
序審理，判決如下：
    主      文
郭吉聖共同犯行使偽造護照罪，共柒罪，各處有期徒刑陸月，如
易科罰金，均以新臺幣壹仟元折算壹日，均併科罰金新臺幣伍萬
元，如易服勞役，各以新臺幣壹仟元折算壹日。應執行有期徒刑
壹年貳月，如易科罰金，以新臺幣壹仟元折算壹日，併科罰金新
臺幣拾壹萬元，如易服勞役，以新臺幣壹仟元折算壹日。扣案附
表編號3、5、12至13、17、21至24所示之物均沒收。
馬清華共同犯行使偽造護照罪，共柒罪，均累犯，各處有期徒刑
陸月，如易科罰金，均以新臺幣壹仟元折算壹日，均併科罰金新
臺幣肆萬元，如易服勞役，各以新臺幣壹仟元折算壹日。應執行
有期徒刑壹年貳月，如易科罰金，以新臺幣壹仟元折算壹日，併
科罰金新臺幣玖萬元，如易服勞役，以新臺幣壹仟元折算壹日。
並免其有期徒刑肆月之執行。扣案附表編號3、5、12至13、17、
21至24所示之物均沒收。
吳貞共同犯行使偽造護照罪，共柒罪，均累犯，各處有期徒刑
肆月，如易科罰金，均以新臺幣壹仟元折算壹日，均併科罰金新
臺幣參萬元，如易服勞役，各以新臺幣壹仟元折算壹日。應執行
有期徒刑玖月，如易科罰金，以新臺幣壹仟元折算壹日，併科罰
金新臺幣柒萬元，如易服勞役，以新臺幣壹仟元折算壹日。扣案
附表編號3、5、12至13、17、21至24所示之物均沒收。
黃國泰共同犯行使偽造護照罪，共柒罪，各處有期徒刑參月，如
易科罰金，均以新臺幣壹仟元折算壹日，均併科罰金新臺幣壹萬
元，如易服勞役，各以新臺幣壹仟元折算壹日。應執行有期徒刑
伍月，如易科罰金，以新臺幣壹仟元折算壹日，併科罰金新臺幣
貳萬元，如易服勞役，以新臺幣壹仟元折算壹日。扣案附表編號
3、5、12至13、17、21至24所示之物均沒收。
鍾恆聞共同犯行使偽造護照罪，共柒罪，各處有期徒刑參月，如
易科罰金，均以新臺幣壹仟元折算壹日，均併科罰金新臺幣壹萬
元，如易服勞役，各以新臺幣壹仟元折算壹日。應執行有期徒刑
伍月，如易科罰金，以新臺幣壹仟元折算壹日，併科罰金新臺幣
貳萬元，如易服勞役，以新臺幣壹仟元折算壹日。緩刑貳年。扣
案附表編號3、5、12至13、17、21至24所示之物均沒收。
林敏生共同犯行使偽造護照罪，共柒罪，各處有期徒刑參月，如
易科罰金，均以新臺幣壹仟元折算壹日，均併科罰金新臺幣壹萬
元，如易服勞役，各以新臺幣壹仟元折算壹日。應執行有期徒刑
伍月，如易科罰金，以新臺幣壹仟元折算壹日，併科罰金新臺幣
貳萬元，如易服勞役，以新臺幣壹仟元折算壹日。扣案附表編號
3、5、12至13、17、21至24所示之物均沒收。
邱崑源共同犯行使偽造護照罪，共柒罪，各處有期徒刑參月，如
易科罰金，均以新臺幣壹仟元折算壹日，均併科罰金新臺幣壹萬
元，如易服勞役，各以新臺幣壹仟元折算壹日。應執行有期徒刑
伍月，如易科罰金，以新臺幣壹仟元折算壹日，併科罰金新臺幣
貳萬元，如易服勞役，以新臺幣壹仟元折算壹日。緩刑貳年。扣
案附表編號3、5、12至13、17、21至24所示之物均沒收。
    事實及理由
一、本案犯罪事實、證據，引用附件起訴書記載，事實部分補充
    為：馬清華於民國98年因違反商業會計法案件，經本院98年
    度訴字第191號判決處有期徒刑4月，減為有期徒刑2月確定
    ，於98年4月30日易科罰金執行完畢。吳貞於97年因違反
    臺灣地區與大陸地區人民關係條例案件，經臺灣花蓮地方法
    院97年度花簡字第820號判決處有期徒刑3月，減為有期徒刑
    1月15日確定，於98年2月6日易科罰金執行完畢。證據部分
    補充：被告郭吉聖、馬清華、吳貞、黃國泰、鍾恒聞、林
    敏生、邱崑源於本院之自白。
二、按犯罪之行為或結果，有一在中華民國領域內者，為在中華
    民國領域內犯罪，刑法第4條定有明文。次按依犯罪之態樣
    ，牽連犯、連續犯之裁判上一罪，或接續犯、繼續犯、吸收
    犯（吸收關係）等實質上一罪之案件，有全部一部關係，而
    有一在中華民國境內為之者，即應適用我國刑法處罰；再依
    犯罪之參與型態，有1人單獨為之，有2人以上為之者，若2
    人以上共犯牽連犯之裁判上一罪，或共犯實質上一罪，其所
    犯之罪復有全部一部情形，且有一部在國內一部在國外為之
    ，亦應有刑法第4條適用，而中華民國憲法第4條明文：「中
    華民國領土，依其固有之疆域，非經國民大會之決議，不得
    變更之。」，而國民大會至今亦未為變更領土之決議；中華
    民國憲法增修條文第11條復規定：「自由地區與大陸地區間
    人民權利義務關係及其他事務之處理，得以法律為特別之規
    定。」，並參酌臺灣地區與大陸地區人民關係條例第2條第2
    款、第75條依序規定：「大陸地區：指臺灣地區以外之中華
    民國領土」、「在大陸地區或在大陸船艦、航空器內犯罪，
    雖在大陸地區曾受處罰，仍得依法處斷」，均揭示大陸地區
    仍屬我中華民國領土，基此，大陸地區現雖因事實上障礙為
    我國主權所不及，但在大陸地區犯罪，仍應受我國法律處罰
    ，即明示大陸地區猶屬我國領域，並未對其放棄主權（最高
    法院85年度臺上字第3263號判決、94年度臺上字第6619號判
    決、90年度臺上字第705號判決意旨參照）。經查，被告7人
    之部分犯罪行為係在臺灣，故我國自有刑事審判權，先予敘
    明。
三、(一)核被告郭吉聖、馬清華、吳貞、黃國泰、鍾恒聞、林敏
      生、邱崑源所為，就起訴書附表編號1-7犯行部分，均係
      犯護照條例第24條第2項、第1項行使偽造護照罪；被告郭
      吉聖、馬清華、吳貞、黃國泰、林敏生，就起訴書附表
      編號1-2、4-5犯行部分，均另犯臺灣地區與大陸地區人民
      關係條例第80條第1項違反同條例第28條之1第2項臺灣地
      區人民利用非中華民國航空器私行運送大陸地區人民前往
      臺灣地區及大陸地區以外之國家罪。被告7人與趙振文、
      王亮棕、吳振銘、王大正、翁齊騰（此5人另行審結）與
      大陸地區綽號「阿光」、「阿真」姓名不詳成年男子間就
      上揭犯行，有犯意聯絡及行為分擔，均係共同正犯。被告
      郭吉聖、馬清華、吳貞、黃國泰、林敏生就起訴書附表
      編號1-2、4-5犯行，係一行為同時違反護照條例、臺灣地
      區與大陸地區人民關係條例2罪名，為想像競合犯，應依
      刑法第55條，從一重之違反護照條例罪處斷。被告7人所
      犯起訴書附表編號1-7犯行，犯意各別，行為互殊，各應
      分論併罰。被告馬清華於98年因違反商業會計法案件，經
      本院98年度訴字第191號判決處有期徒刑4月，減為有期徒
      刑2月確定，於98年4月30日易科罰金執行完畢；被告吳貞
      於97年因違反臺灣地區與大陸地區人民關係條例案件，
      經臺灣花蓮地方法院97年度花簡字第820號判決處有期徒
      刑3月，減為有期徒刑1月15日確定，於98年2月6日易科罰
      金執行完畢，有臺灣高等法院被告前案紀錄表可按。渠等
      前受徒刑執行完畢，5年以內故意再犯本案有期徒刑以上
      之罪，均為累犯，各應依刑法第47條第1項加重其刑。
    (二)爰審酌被告鍾恒聞、邱崑源均無前科；被告郭吉聖於83年
      因恐嚇案件；被告馬清華98年因違反商業會計法案件；被
      告吳貞97年因違反臺灣地區與大陸地區人民關係條例、
      99年因違反臺灣地區與大陸地區人民關係條例案件；被告
      黃國泰85年因傷害、86年因誣告、88年因詐欺案件（未構
      成累犯）；被告林敏生於70、82年因違反麻醉藥品管理條
      例、77年因違反肅清煙毒條例案件（未構成累犯），分經
      法院判處罪刑確定，有渠等臺灣高等法院被告前案紀錄表
      在卷為證；渠等所為固妨害我國護照管理之正確性、紊亂
      入出境秩序，然於本院準備程序均供認不諱之犯後態度，
      堪認尚有逡悔之意；兼衡被告7人智識程度及均因經濟情
      況一時受窘，且被告吳貞尚因輕度肢障，又罹糖尿病謀
      生不易，乃分起意為本案犯行之犯罪動機、目的、手段、
      生活狀況及渠等上開所為之危害程度、利得數額、被告7
      人各該分工情形，與被告郭吉聖就本案犯行係基於主導、
      操控地位，暨被告馬清華、吳貞、鍾恆聞、林敏生、邱
      崑源經濟情況均欠佳等一切情狀，而認公訴人請求對被告
      7人從重量刑一情，尚有未洽，乃分別量處如主文所示之
      刑，並依序就有期徒刑、罰金部分，各諭知易科罰金、易
      服勞役折算標準，再定應執行刑，併諭知易科罰金、易服
      勞役折算標準。又98年12月30日修正公布前刑法第41條第
      8項，固規定數罪併罰，其應執行之刑未逾6月者，亦適用
      同條第1項規定，即數罪併罰應執行刑逾6月者，不得諭知
      易科罰金。惟該項規定業經司法院大法官於98年6月19日
      公布釋字第662號解釋宣告違憲，並自該解釋公布日起失
      其效力，是於98年12月30日修正公布、於99年1月1日施行
      之刑法第41條第1項前段、第8項依序規定：「犯最重本刑
      為五年以下有期徒刑以下之刑之罪，而受六月以下有期徒
      刑或拘役之宣告者，得以新臺幣一千元、二千元或三千元
      折算一日，易科罰金」、「第一項至第四項及第七項之規
      定，於數罪併罰之數罪均得易科罰金或易服社會勞動，其
      應執行之刑逾六月者，亦適用之」，是被告7人所犯起訴
      書附表編號1-7之罪，經本院定應執行刑後，仍得諭知易
      科罰金折算標準，而被告7人行為後（起訴書附表編號1犯
      行部分），刑法第41條於98年12月30日經總統公布修正，
      自99年1月1日生效，因該次修正係屬檢察官執行時所應處
      理事項，非刑罰法律有變更，自無庸比較新舊法，應逕適
      用修正後刑法第41條規定，併予指明。
四、按同一行為在香港或澳門已經裁判確定者，仍得依法處斷。
    但在香港或澳門已受刑之全部或一部執行者，得免其刑之全
    部或一部之執行，香港澳門關係條例第44條定有明文。又依
    刑法第9條但書規定，在外國已受刑之全部或一部執行者，
    得免其刑之全部或一部之執行者，應於判決主文宣告之（最
    高法院70年度臺上字第1480號、71年度臺上字第5445號判決
    意旨參照），是依香港澳門關係條例第44條但書規定，免其
    刑之全部或一部之執行者，亦應同此處理。查被告馬清華曾
    因前述本案犯罪行為，經香港特別行政區沙田裁判法院判決
    監禁6個月確定，嗣於99年9月28日入香港監獄服刑，於100
    年1月21日經釋放等情，有香港政府通知函影本1份在卷可稽
    （本院卷第168、176-177頁），足證被告馬清華因同一行為
    ，業於香港受3月餘有期徒刑執行，參以其犯後坦承犯行，
    堪認尚有逡悔之心，諒經上揭審判及服刑教訓後，當知警惕
    ，本院乃依香港澳門關係條例第44條規定，免其一部分即有
    期徒刑4月之執行
五、末查被告鍾恒聞、邱崑源未曾因故意犯罪受有期徒刑以上刑
    之宣告，有上開前案紀錄表可按，因一時失慮致罹刑典，依
    渠等智識程度，諒經此偵審程序當知警惕，本院信無再犯之
    虞，而認前所宣告之刑，以暫不執行為適當，各宣告緩刑2
    年，以勵自新。
六、扣案附表編號3、5、12-13、17、21-24所示之物，均為被告
    7人所有供本案犯罪所用之物，業據渠等供承在卷，因共同
    正犯相互間利用他人行為，以遂行其犯意實現，本於責任共
    同原則，關於沒收部分，就共犯間供犯罪所用之物，均應諭
    知沒收（最高法院90年度台上字第5478號判決參照），故依
    刑法第38條第1項第2款均宣告沒收。扣案附表編號1-2、4、
    11、14-16、18-20、25-31所示之物，查無證據係被告7人所
    有供本案犯罪所用之物，故不宣告沒收。
據上論斷，應依刑事訴訟法第273條之1第1項、第299條第1項前
段、第310條之2、第454條第2項，臺灣地區與大陸地區人民關係
條例第28條之1第2項、第80條第1項，護照條例第24條第2項、第
1項、刑法第11條、第28條、第47條第1項、（修正後）第41條第
1項前段、第8項、第42條第3項前段、第51條第5款、第7款、第7
4條第1項第1款、第38條第1項第2款，香港澳門關係條例第44條
，判決如主文。
本案經檢察官黃碧玉到庭執行職務。
中    華    民    國   100    年    3     月    9     日
                    臺灣臺北地方法院刑事第14庭
                              法  官  陳琪媛
以上正本證明與原本無異。
如不服本判決應於送達後10日內向本院提出上訴書狀，並應敘述
具體理由，未敘述上訴理由者，應於上訴期間屆滿後20日內向本
院補提理由書。
                              書記官  陳豪達
中    華    民    國   100    年    3     月    9     日
附錄本案論罪科刑法條全文：
臺灣地區與大陸地區人民關係條例第28條之1
中華民國船舶、航空器及其他運輸工具，不得私行運送大陸地區
人民前往臺灣地區及大陸地區以外之國家或地區。
臺灣地區人民不得利用非中華民國船舶、航空器或其他運輸工具
，私行運送大陸地區人民前往臺灣地區及大陸地區以外之國家或
地區。
臺灣地區與大陸地區人民關係條例第80條
中華民國船舶、航空器或其他運輸工具所有人、營運人或船長、
機長、其他運輸工具駕駛人違反第28條規定或違反第28條之1第
1項規定或臺灣地區人民違反第28條之1第2項規定者，處3年以下
有期徒刑、拘役或科或併科新臺幣1百萬元以上1千5百萬元以下
罰金。但行為係出於中華民國船舶、航空器或其他運輸工具之船
長或機長或駕駛人自行決定者，處罰船長或機長或駕駛人。
前項中華民國船舶、航空器或其他運輸工具之所有人或營運人為
法人者，除處罰行為人外，對該法人並科以前項所定之罰金。但
法人之代表人對於違反之發生，已盡力為防止之行為者，不在此
限。
刑法第7條之規定，對於第1項臺灣地區人民在中華民國領域外私
行運送大陸地區人民前往臺灣地區及大陸地區以外之國家或地區
者，不適用之。
第1項情形，主管機關得處該中華民國船舶、航空器或其他運輸
工具一定期間之停航，或廢止其有關證照，並得停止或廢止該船
長、機長或駕駛人之執業證照或資格。
護照條例第24條
偽造、變造護照足以生損害於公眾或他人者，處5年以下有期徒
刑，併科新臺幣50萬元以下罰金。
行使前項文書者，亦同。
將護照交付他人或謊報遺失以供他人冒名使用者，處5年以下有
期徒刑、拘役或科或併科新臺幣10萬元以下罰金。
附表：
┌──┬────────┬──┬───┬───────┬────┐
│編號│物品名稱        │數量│持有人│備註          │沒收與否│
├──┼────────┼──┼───┼───────┼────┤
│ 1  │anycall行動電話 │1支 │林敏生│臺灣臺北地方法│不沒收  │
│    │（IMEI：00000000│    │      │院檢察署99年度│        │
│    │00000000）      │    │      │偵字第27103號 │        │
│    │                │    │      │卷（下稱偵卷）│        │
│    │                │    │      │第34頁背面    │        │
├──┼────────┼──┼───┼───────┼────┤
│ 2  │sim卡（門號0986-│1枚 │林敏生│偵卷第34頁背面│不沒收  │
│    │816172）        │    │      │              │        │
├──┼────────┼──┼───┼───────┼────┤
│ 3  │G-PLUS行動電話  │1支 │鍾恒聞│偵卷第26頁背面│沒收（依│
│    │(IMEI：000000000│    │      │              │據偵卷第│
│    │035031、00000000│    │      │              │20-21頁 │
│    │0000000，內含門 │    │      │              │供述）  │
│    │號0000-000000、0│    │      │              │        │
│    │000-000000sim卡 │    │      │              │        │
│    │各1枚)          │    │      │              │        │
├──┼────────┼──┼───┼───────┼────┤
│ 4  │motorola行動電話│1支 │邱崑源│偵卷第42頁背面│不沒收  │
├──┼────────┼──┼───┼───────┼────┤
│ 5  │邱崑源護照      │1本 │邱崑源│偵卷第42頁背面│沒收    │
├──┼────────┼──┼───┼───────┼────┤
│ 6  │邱崑源入境許可證│1張 │邱崑源│偵卷第42頁背面│不沒收  │
├──┼────────┼──┼───┼───────┼────┤
│ 7  │邱崑源結婚證書  │1本 │邱崑源│偵卷第42頁背面│不沒收  │
├──┼────────┼──┼───┼───────┼────┤
│ 8  │海基會結婚證明  │1本 │邱崑源│偵卷第42頁背面│不沒收  │
├──┼────────┼──┼───┼───────┼────┤
│ 9  │李福琴入出臺灣申│1本 │邱崑源│偵卷第42頁背面│不沒收  │
│    │請書            │    │      │              │        │
├──┼────────┼──┼───┼───────┼────┤
│ 10 │臺北至香港國泰航│1張 │邱崑源│偵卷第42頁背面│不沒收  │
│    │空機票存根      │    │      │              │        │
├──┼────────┼──┼───┼───────┼────┤
│ 11 │南竿至松山立榮航│1張 │邱崑源│偵卷第42頁背面│不沒收  │
│    │空機票收據      │    │      │              │        │
├──┼────────┼──┼───┼───────┼────┤
│ 12 │存摺（吳貞國泰│1本 │吳貞│偵卷第49頁    │沒收（依│
│    │世華銀行116-50-0│    │      │              │據偵卷第│
│    │00122-2帳戶）   │    │      │              │44頁供述│
│    │                │    │      │              │）      │
├──┼────────┼──┼───┼───────┼────┤
│ 13 │光碟片          │1片 │吳貞│偵卷第49頁    │沒收（依│
│    │                │    │      │              │據偵卷第│
│    │                │    │      │              │44頁供述│
│    │                │    │      │              │）      │
├──┼────────┼──┼───┼───────┼────┤
│ 14 │NOKIA行動電話（ │1支 │吳貞│偵卷第49頁    │不沒收  │
│    │IMEI：0000000000│    │      │              │        │
│    │27656，內含門號 │    │      │              │        │
│    │0000000000）    │    │      │              │        │
├──┼────────┼──┼───┼───────┼────┤
│ 15 │NOKIA行動電話（ │1支 │吳貞│偵卷第49頁    │不沒收  │
│    │IMEI：0000000000│    │      │              │        │
│    │58593，內含門號 │    │      │              │        │
│    │0000000000）    │    │      │              │        │
├──┼────────┼──┼───┼───────┼────┤
│ 16 │郭吉聖護照      │1本 │郭吉聖│偵卷第17頁    │不沒收  │
├──┼────────┼──┼───┼───────┼────┤
│ 17 │郭吉聖臺灣居民來│1本 │郭吉聖│偵卷第17頁    │沒收    │
│    │往大陸通行證（即│    │      │              │        │
│    │臺胞證）        │    │      │              │        │
├──┼────────┼──┼───┼───────┼────┤
│ 18 │郭吉聖臺新銀行存│1本 │郭吉聖│偵卷第17頁    │不沒收  │
│    │摺              │    │      │              │        │
├──┼────────┼──┼───┼───────┼────┤
│ 19 │郭吉聖國泰世華銀│1本 │郭吉聖│偵卷第17頁    │不沒收  │
│    │行存摺          │    │      │              │        │
├──┼────────┼──┼───┼───────┼────┤
│ 20 │郭吉聖土地銀行存│2本 │郭吉聖│偵卷第17頁    │不沒收  │
│    │摺              │    │      │              │        │
├──┼────────┼──┼───┼───────┼────┤
│ 21 │NOKIA行動電話（ │1支 │郭吉聖│偵卷第17頁    │沒收（依│
│    │IMEI：0000000-00│    │      │              │據偵卷第│
│    │632-45）        │    │      │              │8頁供述 │
│    │                │    │      │              │）      │
├──┼────────┼──┼───┼───────┼────┤
│ 22 │SANYO-G1000行動 │1支 │郭吉聖│偵卷第17頁    │沒收（依│
│    │電話（IMEI：3519│    │      │              │據偵卷第│
│    │0-000-000000）  │    │      │              │8頁）   │
├──┼────────┼──┼───┼───────┼────┤
│ 23 │長江A968黑色行動│1支 │郭吉聖│偵卷第17頁    │沒收（依│
│    │電話（IMEI：3596│    │      │              │據偵卷第│
│    │0-00000-0000）  │    │      │              │8頁供述 │
│    │                │    │      │              │）      │
├──┼────────┼──┼───┼───────┼────┤
│ 24 │sim卡（門號：   │7片 │郭吉聖│偵卷第17頁    │沒收（依│
│    │0000-000000、   │    │      │              │據偵卷第│
│    │0000-000000、   │    │      │              │8頁供述 │
│    │0000-000000、   │    │      │              │）      │
│    │0000-000000、   │    │      │              │        │
│    │0000000000000、 │    │      │              │        │
│    │0000000000、    │    │      │              │        │
│    │0000000000）    │    │      │              │        │
├──┼────────┼──┼───┼───────┼────┤
│ 25 │記事本          │2本 │郭吉聖│偵卷第17頁背面│不沒收  │
├──┼────────┼──┼───┼───────┼────┤
│ 26 │本票14萬元      │1張 │郭吉聖│偵卷第17頁背面│不沒收  │
├──┼────────┼──┼───┼───────┼────┤
│ 27 │支票35萬元      │7張 │郭吉聖│偵卷第17頁背面│不沒收  │
├──┼────────┼──┼───┼───────┼────┤
│ 28 │款項收支明細    │1張 │郭吉聖│偵卷第17頁背面│不沒收  │
├──┼────────┼──┼───┼───────┼────┤
│ 29 │楊福財護照影本  │3張 │郭吉聖│偵卷第17頁背面│不沒收  │
├──┼────────┼──┼───┼───────┼────┤
│ 30 │王智卿等人款項使│4張 │郭吉聖│偵卷第17頁背面│不沒收  │
│    │用明細及收據    │    │      │              │        │
├──┼────────┼──┼───┼───────┼────┤
│ 31 │郭吉聖大陸銀行交│3張 │郭吉聖│偵卷第17頁背面│不沒收  │
│    │易明細表        │    │      │              │        │
└──┴────────┴──┴───┴───────┴────┘